【裁判字號】    92,上更(二),26
【裁判日期】    920408
【裁判案由】    違反電信法等
【裁判全文】
臺灣高等法院高雄分院刑事判決          九十二年度上更(二)字第二六號
    上  訴  人
    即  被  告  甲○○
    上  訴  人
    即  被  告  乙○○
右上訴人等因違反電信法等案件，不服臺灣高雄地方法院八十六年度易字第二一五０
號中華民國八十六年九月二日第一審判決（起訴案號：臺灣高雄地方法院檢察署八十
五年度偵字第二六三六０號），提起上訴，判決後，經最高法院第二次發回更審，本
院判決如左：
      主      文
原判決撤銷。
甲○○、乙○○共同連續行使偽造私文書，足以生損害於他人，均累犯，各處有期徒
刑伍月，如易科罰金，均以佰元折算壹日。盜拷門號000000000、000
000000、000000000、000000000號之內碼及序號之行動電
話機壹具沒收。
      事      實
一、甲○○於民國（下同）八十一年間，因犯槍砲彈藥刀械管制條例之罪，經台灣高
    雄地方法院判處有期徒刑一年六月確定，於八十四年十月廿四日執行完畢，乙○
    ○於八十一年間，因犯麻醉藥品管理條例及藥物藥商管理法等罪，經台灣嘉義地
    方法院及台灣高等法院台南分院分別判處有期徒刑七月及一年十月，經定執行刑
    為二年四月，於八十三年二月二十八日執行完畢；均不思悔改。
二、甲○○於八十五年九月八日十七時許，在嘉義縣鹿草鄉鹿草村二０一號處，明知
    取自綽號「阿和」之不詳姓名成年男子之易利信牌行動電話機壹具（型號ＫＲＣ
    一一三一八二Ｒ二Ｂ），其機內有盜拷門號000000000（楊耀明租用）
    、000000000（簡財旺租用）、000000000（游健勝租用）、
    000000000（曹晏玲租用）等號之內碼及序號，竟與乙○○共同基於意
    圖為自己不法之利益及行使偽造私文書之概括犯意聯絡，以新台幣（下同）二萬
    三千元之代價出售與乙○○使用。乙○○購得該行動電話機後，即隨身攜帶，並
    在某不詳處所多處，連續撥打上開行動電話門號，藉由該行動電話機發出之無線
    電波，行使上開盜拷偽造之內碼及序號私文書，經出租門號之中華電信（股）公
    司之基地台接收後，誤認係各該門號租用人所撥打，而提供電信設備之通話服務
    ，並將電話費計入各租用人之帳戶，乙○○因而獲得使用他人電信設備通話免付
    電話費之財產上不法利益，足以生損害於中華電信（股）公司及各門號租用人之
    財產法益。嗣於八十五年十月八日十五時，乙○○攜帶該行動電話機，在台北市
    ○○○路與民權東路口，為警路檢查獲，並扣得該行動電話機一具。
三、案由台北市政府警察局中山分局移送台灣台北地方法院檢察署呈請台灣高等法院
    檢察署核轉台灣高雄地方法院檢察署檢察官偵查起訴。
      理      由
一、訊據上訴人即被告甲○○否認有前開犯行，辯稱：我是代乙○○向「阿和」買的
    ，我買的是空機，不知有盜拷四組電話號碼等語。上訴人即被告乙○○未於審理
    期日到庭，依其先前之供述，否認有使用該行動電話機，辯稱：伊以二萬三千元
    向甲○○買行動電話機，先付八千元，等甲○○辦好門號後，再付尾款，後來就
    找不到他人，伊不知有盜拷他人行動電話號碼，伊從未使用該行動電話，甲○○
    說是空機云云。
二、惟查：
  (一)被告甲○○先打電話給被告乙○○，兜售上述行動電話機，經乙○○同意後，於
    八十五年九月八日十七時許，在嘉義縣鹿草鄉鹿草村二０一號乙○○住處，以二
    萬三千元之代價，出售與乙○○，乙○○先付八千元等事實，為被告乙○○於偵
    審中供明（偵字第二二五０九號卷第四頁反面、第一九頁、偵字第二六三六０號
    卷第三五頁、原審卷第一六頁反面）。被告甲○○於檢察官偵查中，亦供承以二
    萬三千元出售與乙○○，先付八千元等情（偵字第二六三六０號卷第三五頁）。
    是上開行動電話機，係被告甲○○向被告乙○○兜售，再賣與乙○○甚明。被告
    甲○○所稱代乙○○向「阿和」者購買云云，非真實可採。
  (二)被告乙○○持有所購買之上述行動電話機，於八十五年十月八日十五時許，在台
    北市○○○路與民權東路口，為警路檢查獲，經警當場測試結果，行動電話機上
    出現000000000、000000000、000000000、000
    000000號等四組行動電話號碼，經查該四組號碼使用人，均表示未曾拷貝
    給他人使用，始知悉係盜拷等情，業據路檢之警員陳俊位、鄭光達於檢察官偵查
    中證實（偵字第二六三六０號卷第三四、三五頁）。被告乙○○雖指稱被查獲時
    ，行動電話機沒有電，是警察借電池來測試的云云。但證人陳俊位於本院前審具
  結證稱「當場測試有電，而且顯示四支號碼」，「沒有（向乙○○的朋友施文男
    借電池測試），前次到地院（地院未傳訊，應係地檢署之誤）作證時，當場勘驗
    ，我有按鍵給法官（應係檢察官之誤）看，電池還有餘電的，還可顯示號碼的」
    等語（更一卷第七四、七五頁）。經查原審卷並無此勘驗筆錄，惟如無此事實，
    陳俊位應無為此肯定之證言之理。如該行動電話機係空機又無電，即被告乙○○
    並無隨身攜帶遠來台北之理由。乙○○雖又指稱係前來台北電信局申請號碼云云
    。惟被告乙○○家住嘉義縣鹿草鄉，又在鹿草鄉養羊（為其於偵查中陳明），自
    應在嘉義地區申請門號，較為方便，竟未待申請取得號碼後，即遠自嘉義縣鹿草
    鄉攜帶行動電話機至台北市，亦與常情有悖。本院前審當庭測試該行動電話機，
    雖已無電，但該行動電話機之電池係充電式，需將充電器插於電源上充電，故鮮
    有人將充電器帶在身上，且一次充電可使用之時間有限，常因電能消耗而成無電
    狀態，需再次充電始可恢復使用，此為公眾週知之事實，故不能以本院前審於事
    隔一年又二月後之八十六年十二月八日之測試，而謂該行動電話機於查獲時為無
    電狀態，並否定陳俊位之證言。
  (三)上開行動電話號碼000000000、000000000、0000000
    00、000000000號，依次為楊耀明、簡財旺、游健勝、曹晏玲所租用
    ，為證人陳璋影（楊耀明之配偶），簡財旺、游健勝、曹晏玲所證實，並有行動
    電話單筆查詢作業表附卷可稽（偵查卷第三六頁）。被告持有扣案之行動電話機
    期間，雖未能及時調取各該門號之通聯紀錄（調取時已逾保存期限，有中華電信
    股份有限公司板橋營運處函復單足憑－上訴卷第七三之一頁），以確認被告乙○
    ○盜用之次數與時間，但據各被害人指稱「有時會有電話打來找不認識的人，警
    察通知我才知道被盜拷」（陳璋影－上訴卷第八四頁）、「後來有發現被盜用，
    在警察通知我之前，就常發現不明的電話打進來」（簡財旺－上訴卷第七六頁反
    面）、「有（不詳的人打電話進來）」（游健勝－上訴卷第五二頁）、「電話都
    是我先生在用，他說是那一陣子電話費有比較高，也有接到一些不明人打來電話
    」（曹晏玲－原審卷第三九頁）各等語。被告乙○○持用隨時均可通話之盜拷行
    動電話機，而被盜拷之各被害人等有受不明電話之干擾，且電話費較高，是足認
    被告乙○○有盜用各被害人租用之門號通話甚明。而該行動電話機之有四個號碼
    ，係為分散電話費與該四個號碼之租用人，以免集中於一個號碼使用人，易被發
    覺而查獲，是其蓄意以之詐取財產上不法利益，灼然可見。
  (四)此外，並有上述行動電話機一具扣案足佐，本案事證已臻明確，被告等所辯，顯
    係卸責之詞，殊無足採，犯行均堪認定。被告甲○○聲請再測試扣案之行動電話
    機，核無必要。
三、按行動電話機之電子序號及內碼等，係製造廠商及行動電話通信業者將之輸錄於
    行動電話機之電腦電磁紀錄內，供行動電話通信業者之電腦網路交換控制中心比
    對查核，以決定是否准許該行動電話機使用者通信之用，合於永續狀態中表示一
    定用意證明之刑法文書概念，係屬刑法第二百二十條第一項（修正前為二百二十
    條）規定之準私文書。被告甲○○明知行動電話機有盜錄他人行動電話機之內碼
    及序號，而將之出售與被告乙○○，則被告甲○○就乙○○使用該行動電話機之
    行為，有共同之犯意聯絡甚明。被告甲○○、乙○○使用盜拷他人行動電話機之
    內碼及序號，足以生損害於行動電話機製造商、中華電信（股）公司及楊耀明、
    簡財旺、游健勝、曹晏玲等人，核彼等所為，係犯刑法第二百十六條、第二百二
    十條第一項、第二百十條之行使偽造準私文書罪。另被告等意圖為自己不法之利
    益，以無線方式盜用他人電信設備通信，又犯八十五年二月五日修正公布施行之
    電信法第五十六條第一項之盜用他人電信設備罪。盜用他人電信設備罪，係刑法
    第三百三十九條第二項詐欺得利罪之特別法，依特別法優於普通法之原則，自毋
    庸再論以詐欺得利罪。公訴人認此部分係犯刑法第三百三十九條第二項之詐欺得
    利罪。尚嫌未洽，此部分起訴法條應予變更。被告等就上開行為，有犯意聯絡，
    及行為分擔，均為共同正犯。被告等多次行使偽造準私文書及多次盜用他人電信
    設備，均時間緊接，各犯同一之罪名，為連續犯，均依法加重其刑。所犯行使偽
    造準私文書及盜用他人電信設備二罪，同時侵害數人法益，係一行為觸犯數罪名
    之想像競合犯，應從一重之連續行使偽造準私文書罪處斷。公訴意旨雖未論及行
    使偽造準私文書，因此部分與起訴部分有想像競合犯之裁判上一罪關係，自應併
    予審理。被告甲○○、乙○○各有事實欄所載之前科，均受有期徒刑之執行完畢
    ，於五年內再犯有期徒刑之罪，有台灣高等法院被告全國前案紀錄表及臺灣高雄
    地方法院檢察署刑案資料查註紀錄表附卷可稽，茲於五年內再犯有期徒刑之罪，
    均應依累犯規定，均遞加重其刑。又查，被告等行為後，電信法第五十六條第一
    項於八十八年十一月三日修正公布，提高其刑度，自同月五日起生效施行，比較
    新舊法，以修正前之規定有利於被告，依刑法第二條第一項但書規定，應適用修
    正前之規定為裁判，併予明。
四、原審論處被告等罪刑，固無不合，惟僅依電信法規定裁判，未論及行使偽造準私
    文書罪，尚有未洽。被告等上訴意旨均否認犯罪指摘原判決不當，雖無理由，但
    原判決既有可議，自應予撤銷改判。爰審酌被告等為圖私利，使用盜拷他人行動
    電話之內碼、序號，擾亂電信秩序，危害他人之財產法益，犯罪後飾詞卸責，態
    度欠佳等一切情狀，仍如原審量處有期徒刑伍月，並諭知易科罰金之折算標準。
    扣案之行動電話機一具，係盜用他人電信設備罪所使用之物，依電信法第六十條
    規定宣告沒收。
據上論斷，應依刑事訴訟法第三百六十九條第一項前段、第三百六十四條、第二百九
十九條第一項前段、第三百條、修正前（八十五年二月五日修正公布）電信法第五十
六條第一項、第六十條、刑法第十一條前段、第二條第一項但書、第二十八條、第二
百十六條、第二百二十條第一項、第二百十條、第五十五條、第五十六條、第四十七
條、第四十一條第一項前段、罰金罰鍰提高標準條例第二條，判決如主文。
本案經檢察官張其主到庭執行職務。
中    華    民    國     九十二     年       四       月       八       日
                              臺灣高等法院高雄分院刑事第五庭
                                  審判長法官  吳水木
                                        法官  趙文淵
                                        法官  洪慶鐘
右正本證明與原本無異。
如不服本判決應於收受本判決後十日內向本院提出上訴書狀，其未述上訴理由者，
並得於提起上訴後十日內向本院補提理由書狀（均須按他造當事人之人數附繕本)「
切勿逕送上級法院」。
                                      書記官  彭筱瑗
中    華    民    國     九十二     年       四       月       九       日
附錄：本判決論罪科刑法條：
刑法第二百十條
偽造、變造私文書，足以生損害於公眾或他人者，處五年以下有期徒刑。
刑法第二百十六條
行使第二百十條至第二百十五條之文書者，依偽造、變造文書或登載不實事項或使登
載不實事項之規定處斷。
修正前（八十五年二月五日修正公布）電信法第五十六條第一項
意圖為自己或第三人不法之利益，以有線、無線或其他電磁方式，盜接或盜用他人電
信設備通信者，處五年以下有期徒刑、拘役或科或併科新臺幣十五萬元以下罰金。
                                                                    Ａ


司法院資訊處製作；財團法人民間司法改革基金會備份。
